臺灣板橋地方法院刑事判決　　　　　　　93年度訴字第1746號
公　訴　人　臺灣板橋地方法院檢察署檢察官
被　　　告　丙○○
指定辯護人　本院公設辯護人丁○○
上列被告因強盜案件，經檢察官提起公訴（93年度偵字第11797
號），本院判決如下：
    主  文
丙○○連續意圖為自己不法之所有，結夥三人以上，攜帶兇器，
以強暴至使不能抗拒，而取他人之物，處有期徒刑拾肆年。
    事  實
一、丙○○前曾於民國87年間因非法運輸安非他命等案件，經臺
    灣高等法院高雄分院判處有期徒刑10年，於87年8 月31日確
    定在案，嗣因於執行時逃匿，經發布通緝，於90年8 月24日
    始入監執行，現仍在監執行中；復因於87年2 月間所犯寶明
    公司強盜案件，經臺灣桃園地方法院於93年6 月4 日判處有
    期徒刑8 年4 月，丙○○不服提起上訴，經臺灣高等法院駁
    回上訴，再經最高法院駁回上訴確定，並應在前案執畢後接
    續執行（以上犯罪在本案均不構成累犯）。又丙○○於涉犯
    前開寶明公司強盜案件後，隨即於87年2 月26日搭機潛逃至
    大陸地區，詎猶不知悛悔，明知人民入出國應主管機關申請
    許可，未經許可者，不得入出國，竟基於非法入出國之概括
    犯意，先於87年7 、8 月間某日，未經許可，由大陸地區平
    潭搭乘不詳漁船至臺灣北部某港口上岸偷渡入我國國境，於
    臺灣境內停留20餘日後，復未經許可，搭乘不詳漁船偷渡出
    境至大陸地區某地。再於88年5 月中旬某日，承同前之犯意
    ，未經許可，由大陸地區黃崎搭乘不詳漁船至野柳港口上岸
    偷渡入我國國境，並與馬遇伯（涉案部分另經檢察官偵辦，
    現通緝中）及馬遇伯所安排同時偷渡來台自稱「孫九華」、
    「楊峰」之真實姓名年籍不詳之成年男子（後列二人均大陸
    地區人民），共同意圖為自己不法之所有，並基於概括犯意
    ，於88年6 月2 日前之某日，其四人先行前往位於臺北縣新
    店市○○路之通用先進系統股份有限公司（下簡稱通用先進
    公司）附近，觀察該公司出貨及貨櫃車運貨情形，並事先議
    定下手地點，遂於88年6 月2 日13時許，由馬遇伯駕駛不詳
    車號自小客車至通用先進公司門口決定下手目標，見己○○
    駕駛KD-162號貨櫃車自通用先進公司出來後，即開車尾隨在
    後，並通知埋伏在臺北縣新店市○○路及中興路口之丙○○
    、「孫九華」、「楊峰」準備行動，嗣於該日13時30分許，
    己○○駕貨櫃車行經上開路口遇紅燈停車之際，馬遇伯即將
    所駕上開自小客車斜停在貨櫃車之正前方，丙○○、「孫九
    華」、「楊峰」即先後進入貨櫃車內，由「孫九華」與「楊
    峰」分持客觀上具危險性可供兇器使用之刀械及信號槍，將
    己○○強押至貨櫃車駕駛座後方，嚇令己○○喝下滲有安眠
    藥之不明飲料，並以膠帶綑綁己○○之雙手、雙腳及眼睛，
    以此強暴手段，至使己○○喪失自由意志不能抗拒後，即由
    丙○○駕駛前開貨櫃車駛離該地，而馬遇伯則駕駛自小客車
    尾隨在後，在駛至基隆市大武崙工業區附近時，渠等即將貨
    櫃車內所裝載之通用先進公司變頻器2080只（價值約新臺幣
    【下同】1000多萬元）卸下至馬遇伯預先所安排之4 部不詳
    小貨車上，而強取通用先進公司上開財物得手，再由丙○○
    將空貨櫃車連同司機己○○駕駛至基隆市○○路○ 段208 巷
    情人湖公園半山腰路旁停放，並由馬遇伯以自小客車搭載渠
    三人離開現場。嗣丙○○等人為躲避司法機關之追查，於翌
    日（即88年6 月3 日）上午5 時許，復承同前之犯意，未經
    許可，搭乘不詳漁船自野柳港口偷渡出境至大陸地區福州市
    ，並將上開通用先進公司之財物另以漁船隨後運送至大陸地
    區銷贓。又丙○○復承同前強盜及非法入出國之概括犯意，
    於88年9 月21日前1 、2 日之某日，與馬遇伯、「孫九華」
    及綽號「豹子」之真實姓名年籍不詳之成年男子（亦大陸地
    區人民），未經許可，由大陸地區黃崎搭乘船東蔡明通（涉
    案部分另經檢察官偵辦，現通緝中）所駕駛之不明船籍漁船
    至野柳港口上岸後，偷渡入我國國境；並於同年10月12日前
    之某日，其四人先行前往位於臺北縣五股鄉五股工業區內之
    藍天電腦股份有限公司（下簡稱藍天電腦公司）附近，觀察
    該公司出貨及貨櫃車運貨情形後，遂於88年10月12日下午某
    時，由馬遇伯駕駛不詳車號自小客車搭載丙○○、「孫九華
    」及「豹子」至臺北縣五股鄉○○○路35號藍天電腦公司附
    近圓環觀察以決定下手目標，於同日14時50分許，渠等見戊○○駕駛KD-923號貨櫃車自藍天電腦公司出來後，丙○○、
    「孫九華」及「豹子」即下車在路旁埋伏，馬遇伯則將所駕
    駛之前開自小客車斜停在戊○○所駕貨櫃車的正前方加以攔
    阻，戊○○因而停車，丙○○、「孫九華」、「豹子」遂先
    後進入貨櫃車內，由「孫九華」與「豹子」分持客觀上具危
    險性可供兇器使用之刀械及信號槍等物，進入上開貨櫃車內
    ，將戊○○強押至貨櫃車駕駛座後方，以膠帶綑綁戊○○之
    雙手、雙腳及眼睛，並強灌戊○○喝下滲有安眠藥之不明飲
    料，以此強暴手段，至使戊○○喪失自由意志不能抗拒後，
    即由丙○○駕駛前開貨櫃車，馬遇伯則駕駛自小客車尾隨在
    後，在駛至臺北縣金山地區某處停車場時，渠等即將貨櫃車
    內所裝載之藍天電腦公司筆記型電腦700 台卸下至馬遇伯預
    先所安排之4 部不詳小貨車上，而強取藍天電腦公司上開財
    物得手，再由丙○○將空貨櫃車連同司機戊○○駕駛至桃園
    縣大園地區路旁停放，並由馬遇伯以自小客車搭載渠三人離
    開現場。嗣丙○○等人又為躲避司法機關之追查，於翌日（
    即88年10月13日）上午5 時許，復承同前之犯意，未經許可
    ，搭乘蔡明通所駕駛之不詳漁船自野柳港口偷渡出境至大陸
    地區福州市，並將上開藍天電腦公司之財物另以漁船隨後運
    福州市因走私罪嫌經大陸公安查獲，並於90年6 月27日遣返
    回臺灣。
二、案經內政部警政署刑事警察局移送臺灣板橋地方法院檢察署
    檢察官偵查起訴。
    理  由
一、前揭事實，業據被告丙○○在警詢時、偵查中及本院審理時
    坦承不諱，而關於所為強盜犯行部分，核與被害人即KD-162
    號貨櫃車司機己○○、KD-923號貨櫃車司機戊○○分別在警
    詢時指述情節相符；又關於未經許可偷渡入、出臺灣部分，
    亦經證人即被告之弟謝奇宏、友人趙大毅、陳維華、梁純萍
    在警詢時證述屬實。而被告在本院審判程序同意以上開證人
    之證言作為證據，且本院審酌上開證人上開證述作成時之情
    況，並無證據證明力過低或違法取得等情形，堪認以證人己○○、戊○○、謝奇宏、友人趙大毅、陳維華、梁純萍上開
    警詢中之證述為被告本案犯行之證據為適當。是堪認被告自
    白與事實相符。從而，本件事證明確，其前開犯行堪予認定
    ，應予依法論科。
二、至被告雖辯稱：本案起訴部分應與伊先前於87年2 月間所犯
    寶明公司強盜案具有連續犯之關係，伊在搶寶明公司之前就
    有在注意通用公司的進出貨情形，打算要偷貨櫃，伊犯了寶
    明公司強盜案後，原本沒有一直想再搶下去，但後來因為沒
    有錢才會再搶，而伊於87 年7、8 月間偷渡入境時，就是打
    算要搶通用公司，但後來因為乙○○找來的朋友不敢做，而
    且貨櫃車又攔不下來，我們才取消犯案，當天晚上伊就坐船
    回大陸云云。惟按，連續犯必須基於一個概括之犯意，連續
    數行為而犯同一罪名時，始能成立，所謂基於一個概括之犯
    意，即指該項犯罪行為，客觀上雖有次數可分，而在犯人主
    觀上，不外出於一個犯意之連續進行，如果每次犯罪係由各
    別起意，則無論所犯罪名是否相同，均應併合論罪，無適用
    該條之餘地；又按連續犯之所謂出於概括犯意，必須其多次
    犯罪行為自始均在一個預定犯罪計劃以內，出於主觀上始終
    同一犯意之進行，若中途另有新犯意發生，縱所犯為同一罪
    名，究非連續其初發的意思，即不能成立連續犯（最高法院
    22年上字第3233號、70年台上字第6296號判例意旨可資參照
    ）。經查，被告於88年6 月2 日所犯通用先進公司強盜案及
    於88年10月12日所犯藍天電腦公司強盜案，與前案寶明公司
    強盜案，時間上已相隔逾1 年之久，時間並非緊接，且本件
    通用先進公司及藍天電腦公司強盜案，與前案寶明公司強盜
    案之共犯結構並不相同；再參以在犯案之初，被告與其共犯
    馬遇伯等人即係起意攔阻貨櫃車，並以強暴、脅迫之手段為
    之，而前案寶明公司強盜案，被告與共犯甲○○等人原係起
    意竊取寶明公司電腦記憶體，嗣後始臨時變易原竊盜犯意為
    強盜之犯意，是其犯罪手法、型態亦均顯然有異。而證人甲○○在本院審理時雖證稱：當初行搶寶明公司時是有很多計
    劃再加以選擇，其中列入考慮的公司也包括通用先進公司等
    語，惟徵以被告與共犯甲○○等人在犯前案寶明公司強盜案
    時，最後既已擇定以寶明公司為對象，顯已將行搶通用公司
    的計劃排除在外，則被告相隔1 年後再起意以通用公司之貨
    櫃車為強盜對象，實難遽認係基於概括犯意而為之。再證人
    乙○○在本院審理時始終堅稱被告係於86年夏天邀其去新店
    搶貨櫃車等語，是其證言亦不足以證明與本案有何關連性，
    抑且，縱使被告於87年7 、8 月即起意行搶通用先進公司，
    然參諸前開說明，亦難認被告嗣後強盜通用先進公司之貨櫃
    車係與被告先前行搶寶明公司一案，具有連續犯之關係。況
    被告在臺灣桃園地方法院審理前案寶明公司強盜案時，在該
    院調查時自承：犯本案（即寶明公司強盜案）之後並沒有想
    再繼續搶，是因為逃亡到外地沒有錢生活，也無工作，才接
    受甲○○安排回臺灣再搶等語（見該院91年12月11日調查筆
    錄），是尚難逕認被告所犯寶明公司強盜案及本件所犯通用
    先進公司、藍天電腦公司強盜案，係基於概括犯意，自始在
    一個預定犯罪計劃以內，出於主觀上始終同一之犯意而為之
    ，則本案與前案寶明公司自不具有連續犯之裁判上一罪關係
    ，併此敘明。
三、查懲治盜匪條例業於91年1 月30日經總統公布廢止，並於同
    年2 月1 日生效，在懲治盜匪條例廢止前，該特別法即懲治
    盜匪條例第五條與普通法即刑法第三百二十八條、第三百三
    十條對強盜罪雖均同有處罰規定，然依特別法優於普通法之
    原則，於該條例廢止前，有關強盜犯罪自應適用特別法即懲
    治盜匪條例第五條之規定處斷，然在該條例廢止後，有關強
    盜之犯罪即應回歸適用刑法之規定處斷，惟該條例廢止之同
    時，刑法第三百二十八條及第三百三十條亦於同日修正公布
    ，並於同日生效，則本件被告所犯強盜罪，行為時應適用之
    法律係懲治盜匪條例第五條第一項第一款，而於裁判時應適
    用之法律則為修正後刑法第三百三十條第一項，其行為後之
    法律即有變更，參酌最高法院25年上字第267 號、28年上字
    第2397號、51年台上字第2179號判例及91年台上字第835 號
    判決意旨，自應就行為時有效之懲治盜匪條例與裁判時之修
    正後刑法相關規定比較適用。按行為時應適用之舊法即懲治
    盜匪條例第五條第一項第一款之法定本刑為無期徒刑或七年
    以上有期徒刑，而裁判時應適用之新法即修正後刑法第三百
    三十條第一項之法定本刑為七年以上有期徒刑，經比較新舊
    法之結果，自以新法之規定較有利於被告，依刑法第二條第
    一項前段規定，應適用較有利於被告之新法即修正後刑法第
    三百三十條第一項處斷。公訴人逕援引修正後刑法第三百三
    十條之規定予以起訴，雖無違誤，惟將法條項款誤載為該條
    第三項、第四項，此業經蒞庭檢察官將之更正為該條第一項
    規定，附此敘明。
四、再按入出國及移民法所稱之入出國，在國家統一以前，係指
    入出臺灣地區，入出國及移民法施行細則第二條定有明文，
    又國民入出國，應向主管機申請許可，但居住臺灣地區設有
    國及移民法第五條第一項定有明文。而國民因案通緝中，應
    不予許可或禁止其出國，同法第六條第一項第二款亦定有明
    文。而未經許可入出國或受禁止出國處分而出國者，係犯入
    出國及移民法第五十四條之罪。前揭行為雖亦合於國家安全
    法第六條之之犯罪構成要件，惟入出國及移民法於88年5 月
    21日經總統公布，於同日生效施行，該法就未經許可入出國
    境，設有第五十四條規定處罰，與前所公布施行之國家安全
    法第六條為法規競合，而其法定刑度復與國家安全法第六條
    相同，就該法第一條立法意旨所示，其專就入出境管理事項
    所設規範，應優於其他法律之適用，依特別法優於普通法原
    則，應適用入出國及移民法第五十四條論處。是被告分別於
    87年7 、8 月間、88年5 月中旬某日、88年6 月3 日、88年
    9 月21日前1 、2 日之某日、88年10月13日，連續未經許可
    入出國，其行為終了時既已在入出國及移民法公布施行後，
    自應逕適用入出國及移民法第五十四條之規定處斷，公訴人
    誤依國家安全法第六條第一項之規定予以起訴，參諸前開規
    定，起訴法條容有錯誤，應予變更。
五、查被告因案潛逃至大陸地區後，先後六次未經許可入出國，
    核係犯入出國及移民法第五十四條之未經許可入、出國罪；
    又查刀械在客觀上顯足以對人之生命、身體構成危害，應屬
　　兇器之一種，查被告結夥三人以上持刀械強取財物之犯行，
　  行為時本應適用之懲治盜匪條例第五條第一項第一款之罪，
    然於行為後，因該條例廢止及刑法修正，業如前述，經比較
    新舊法後，核被告所為，係犯修正後刑法第三百三十條第一
    項之意圖為自己不法之所有，結夥三人以上攜帶兇器，以強
    暴至使不能抗拒，而取他人之物罪。又被告所為前開強盜犯
    行，分別與馬遇伯、「孫九華」、「楊峰」、「豹子」間，
    有犯意聯絡及行為分擔，均為共同正犯。再被告先後六次未
    經許可入、出國及先後二次強盜犯行，均各時間緊接，方法
    相同，所犯各係構成要件相同之罪名，顯係各基於概括犯意
　　反覆為之，應各依連續犯之規定論以一罪，並各加重其刑。
　  再被告所犯上開連續未經許可入出國、連續加重強盜罪間，
    具有方法目的之牽連關係，為牽連犯，應從一重論以結夥三
    人以上攜帶兇器加重強盜罪處斷。爰審酌被告正值青壯，本
    可期其從事正當職業奮發向上，利己利人，詎其前已因案經
    法院判處有期徒刑10年，復因犯寶明公司強盜案後潛逃至大
    陸地區逃匿，詎猶不知悛悔，因缺錢花用，即復圖不勞而獲
    ，多次未經許可偷渡往來臺灣與大陸地區，並偕同大陸地區
    人士共犯通用先進公司、藍天電腦公司強盜案，所為對被害
    人己○○、戊○○生命、身體安全造成極大威脅，並造成上
    開二家公司之鉅額損失，更對社會治安造成既深且鉅之危害
    ，惡性非輕，並斟酌被告犯罪之動機、目的、手段及犯罪後
    雖坦承犯行，惟一再辯以與前案係屬連續犯，企圖脫免罪責
    等一切情狀，量處如主文所示之刑，以示懲儆。
六、至被告持以強盜之刀械、信號槍等供犯罪所用之物，均未扣
    案，且其型式、尺寸亦屬不明，衡情為免事跡敗露，被告及
    共犯馬遇伯等人，應在犯案後即將之丟棄；另用以綑綁被害
    人己○○、戊○○之手腳四肢及雙眼之膠帶，雖亦屬被告供
    犯罪所用之物，惟既未扣案，且被害人在脫困後衡情即將之
    丟棄，並不會加以保留，既無證據證明上開物品尚屬存在，
    堪認顯已滅失，且上開物品又非屬違禁物，為免日後滋執行
    沒收之困難，自均不宜宣告沒收，附此敘明。
據上論斷，應依刑事訴訟法第299 條第1 項前段、第300 條，入
出國及移民法第54條，刑法第11條前段、第2 條第l 項前段、第
28 條 、第56條、第330 條第1 項、第55條，判決如主文。
本案經檢察官庚○○到庭執行職務。
中　　華　　民　　國　　94　　年　　2 　　月　　25　　日
                刑事第十一庭  審判長法　官  潘翠雪
                                    法  官  楊明佳
                                    法  官  王士珮
以上正本證明與原本無異
如不服本判決應於送達後10日內向本院提出上訴狀。
                                    書記官　程欣怡
中　　華　　民　　國　　94　　年　　2 　　月　　25　　日
附錄本案論罪科刑法條全文：
入出國及移民法第五十四條：
未經許可入出國或受禁止出國處分而出國者，處三年以下有期徒
刑、拘役或科或併科新台幣九萬元以下罰金。
中華民國刑法第三百三十條：
犯強盜罪而有第三百二十一條第一項各款情形之一者，處七年以
上有期徒刑。
前項之未遂犯罰之。
